【裁判字號】    95,訴,3115
【裁判日期】    951116
【裁判案由】    毒品危害防制條例
【裁判全文】
臺灣板橋地方法院刑事判決              95年度訴字第3115號
公  訴  人  臺灣板橋地方法院檢察署檢察官
被      告  甲○○
                    （現於臺灣臺北監獄臺北分監另案執行）
上列被告因違反毒品危害防制條例案件，經檢察官提起公訴（九
十五年度毒偵字第四一○六號）及移送併案審判（九十五年度毒
偵字第三五六九號、第三七八七號、第五七一八號），於被告為
有罪之陳述後，本院合議庭裁定由受命法官獨任依簡式審判程序
審理，茲判決如下：
    主  文
甲○○施用第一級毒品，處有期徒刑玖月。
扣案如附表一所示之海洛因殘渣沒收銷燬之，上開海洛因殘渣之
外包裝袋沒收之。扣案如附表二所示之物均沒收。
    事  實
一、甲○○前因施用毒品違反毒品危害防制條例案件，經臺灣高
    等法院送勒戒處所觀察、勒戒後，因認有繼續施用毒品之傾
    向，而送戒治處所施以強制戒治，於民國九十四年七月二十
    日因裁定停止戒治所餘戒治期間付保護管束而釋放，並於九
    十四年十二月五日因保護管束期滿未經撤銷而視為強制戒治
    期滿執行完畢，而由臺灣板橋地方法院檢察署檢察官以九十
    四年度戒毒偵字第二八○號為不起訴處分確定。其後又因施
    用第一級毒品及第二級毒品違反毒品危害防制條例案件，經
    本院於九十五年三月十五日以九十五年度訴字第四八六號判
    處有期徒刑七月及三月，並定應執行刑為九月，於九十五年
    四月十七日判決確定，現仍執行中（以上均不構成累犯）。
二、詎甲○○仍不知悛悔，基於施用第一級毒品之犯意，自九十
    五年四月三十日起至九十五年七月二日夜間某時止，均在其
    位於臺北縣三重市○○路○段一三五巷四七號三樓之住處，
    以注射之方式施用第一級毒品海洛因多次，期間內每日施用
    二次。
三、嗣經警先後查獲情形如下：
  (一)於九十五年五月七日十六時許，在臺北縣新莊市○○○路七
    八巷口，因另涉施用第二級毒品違反毒品危害防制條例為警
    查獲後，經採集尿液囑託鑑定後查獲。
  (二)於九十五年五月九日十五時三十四分許，經警依毒品危害防
    制條例之規定通知其至臺北縣政府警察局三重分局採集尿液
    囑託鑑定後查獲。
  (三)於九十五年五月十八日十二時十分許，在臺北縣三重市○○
    街一二五巷二八號一樓查獲，並扣得如附表一、二所示之物
    品。
  (四)於九十五年七月三日九時二十分許，因另案通緝在其上址住
    處逮捕，經採集尿液囑託鑑定後查獲。
四、案經臺北縣政府警察局三重分局、蘆洲分局、永和分局移送
    臺灣板橋地方法院檢察署檢察官偵查起訴及移送併案審判。
    理  由
一、犯罪事實之認定：
  (一)上揭犯罪事實，業據被告甲○○自白不諱，而其先後四次為
    警查獲後經採集尿液囑託鑑定結果，亦均呈嗎啡（即海洛因
    進入人體後之代謝物）陽性反應，有臺灣檢驗科技股份有限
    公司出具之濫用藥物尿液檢驗報告及上開檢驗報告之姓名對
    照表格各四份附卷可稽。此外復有扣案如附表一、二所示之
    物可為佐證，堪信其前開自白應與事實相符。
  (二)又被告前因施用毒品違反毒品危害防制條例案件，經臺灣高
    等法院送勒戒處所觀察、勒戒後，因認有繼續施用毒品之傾
    向，而送戒治處所施以強制戒治，於民國九十四年七月二十
    日因裁定停止戒治所餘戒治期間付保護管束而釋放，並於九
    十四年十二月五日因保護管束期滿未經撤銷而視為強制戒治
    期滿執行完畢，而由臺灣板橋地方法院檢察署檢察官以九十
    四年度戒毒偵字第二八○號為不起訴處分確定，此亦有臺灣
    高等法院被告全國前案紀錄表乙份存卷可憑。
  (三)是以本件事證明確，被告於強制戒治執行完畢釋放後五年內
    再為施用海洛因之犯行，堪為認定，應予依法論科。
二、論罪科刑之法律適用：
  (一)按海洛因為毒品危害防制條例第二條第二項第一款所定之第
    一級毒品，核被告甲○○所為，係犯同條例第十條第一項之
    施用第一級毒品罪。其施用前後持有海洛因之低度行為均為
    施用之高度行為所吸收，不另論罪。又施用毒品之人多有習
    慣性賡續施用之情形，鮮有僅施用乙次即為戒除之情況，此
    為本院職務上已知之事實，被告多次施用第一級毒品犯行，
    於自然概念上雖屬數行為，然依施用毒品行為之特性，實係
    被告基於多次施用動機之單一犯罪計劃賡續所為之集合行為
    ，所侵害之法益並均屬相同之社會法益，於法律評價上為集
    合犯，而屬包括一罪之實質上一罪，應論以一罪為己足，無
    庸就其每一次施用毒品行為均論以一罪。另刑法及其施行法
    於九十四年一月七日修正，並自九十五年七月一日施行，另
    罰金罰鍰提高標準條例第二條之規定配合刑法修正同時刪除
    ，依修法前之規定，被告於九十五年七月一日以前連續多次
    施用第一級毒品之犯行，固應依修正前刑法第五十六條之規
    定以連續犯論以一罪，然被告本件犯行係始自上開修法施行
    前，並持續至修法施行後，則於修法施行後所為之施用第一
    級毒品之犯行即無法依修正前之規定以連續犯論處；而其施
    用毒品行為之期間內法律雖有變更，但其單一犯罪行為既持
    續實施至修法施行以後，自無行為後法律變更之可言，而應
    逕依修法後之規定適用，論以包括一罪（最高法院八十九年
    度臺非字第一八六號判例就同屬單一犯罪性質之繼續犯所示
    見解可資參照）。公訴意旨雖未敘及被告自九十五年四月三
    十日起至九十五年五月九日為警採尿前回溯二十六小時內某
    時止以後之施用第一級毒品犯行，惟此與經起訴論科之部分
    具連續犯之裁判上一罪關係，仍為起訴效力及，本院自應依
    法併為審判。
  (二)爰審酌被告有如事實欄所載之施用毒品遭查獲之紀錄，素行
    不佳，且前已因強制戒治之執行而經不起訴處分，業受毒品
    危害防制條例對施用毒品人之寬典，竟仍一再施用，且於前
    案甫經判決確定尚未執行之際又為違犯，顯見並無悔意，惡
    性匪淺，而被告施用毒品為戕害自身健康之犯罪，於他人固
    無明顯重大危害，然已足對社會善良風氣產生不良影響，並
    斟酌其施用之期間與次數，及其於偵審中俱能坦認犯行等犯
    罪後之態度之一切情狀，量處如主文所示之刑，以資儆懲。
  (三)警於查獲時扣得如附表一所示之海洛因殘渣袋乙個，其內所
    含之海洛因殘渣係查獲之第一級毒品，應依毒品危害防制條
    例毒品危害防制條例第十八條第一項前段之規定併為沒收銷
    燬之諭知。又上開海洛因殘渣之外包裝袋乙個，則為被告所
    有供其施用毒品犯罪用餘之物，亦經被告陳明在卷，應併依
    刑法第三十八條第一項第二款之規定為沒收之宣告。另扣案
    如附表二所示之物，均屬被告所有供本件施用毒品犯罪所用
    之物，此同據被告供陳甚明，應併依刑法第三十八條第一項
    第二款之規定為沒收之宣告。
據上論斷，應依刑事訴訟法第二百七十三條之一第一項、第二百
九十九條第一項前段、毒品危害防制條例第十條第一項、第二十
三條第二項、第十八條第一項前段，刑法第十一條前段、第三十
八條第一項第二款，判決如主文。
本案經檢察官曾文鐘到庭執行職務。
中    華    民    國    95    年    11    月    16    日
                  刑事第十一庭  法  官  楊  博  欽
以上正本證明與原本無異
如不服本判決應於送達後十日內向本院提出上訴狀
                                書記官  李  慈  容
中    華    民    國    95    年    11    月    16    日
附錄本案論罪科刑法條全文：
毒品危害防制條例第十條
  施用第一級毒品者，處六月以上五年以下有期徒刑。
  施用第二級毒品者，處三年以下有期徒刑。
附表一：
┌──┬───────────────────────┐
│編號│扣案物名稱及數量                              │
├──┼───────────────────────┤
│ 一 │海洛因殘渣袋乙個（內含海洛因殘渣袋，量微無法稱│
│    │重）                                          │
└──┴───────────────────────┘
附表二：
┌──┬───────────────────────┐
│編號│扣案物名稱及數量                              │
├──┼───────────────────────┤
│ 一 │藥勺乙支                                      │
├──┼───────────────────────┤
│ 二 │壓脈條乙個                                    │
└──┴───────────────────────┘


司法院資訊處製作；財團法人民間司法改革基金會備份。
